臺灣臺北地方法院交通事件裁定　　　　 94年度交聲字第691號
原處分機關　臺北市交通事件裁決所
異　議　人
即受處分人　甲○○
　　　　　　　　　　　號1樓
上列受分人因違反道路交通管理處罰條例案件，對於台北市交通
事件裁決所中華民國94年6月13日所為之處分（原處分：北市裁
二字第裁22-Z00000000號），聲明異議，本院裁定如下：
    主  文
異議駁回。
    理  由
一、原處分機關處分理由要旨：
    本件異議人即受處分人甲○○駕駛車牌號碼AB-1631號自小
    客車，於民國94年5月9日上午11時40分許，行經設有最高速
    限90公里標誌之國道三號高速公路北向15公里處，為內政部
    警政署國道公路警察局任務編組第九警察隊執勤員警賴恆助
    在路肩定點使用雷射測速器，測得該車以時速109公里之行
    車速度（超速19公里）行駛，乃以受處分人有違反道路交通
    管理處罰條例第33條第1項規定之行為掣單舉發，嗣受處分
    人於收受舉發通知單送達後，於舉發通知單所載之應到案日
    期前向原處分機關提出申訴，經原處分機關函請舉發單位調
    查結果，仍認受處分人有前開違規行為，原處分機關乃依道
    路交通管理處罰條例第33條第1項、第63條第1項第1款規定
    裁處受處分人罰鍰新台幣（下同）3000元，並記違規點數1
    點。
二、本件異議意旨略以：
    警方攔檢方式不當，突然從左方攔車，導致緊急煞車，影響
    行車安全；另警員出示測速槍顯示測得速度，並未拍照存證
    ，當時高速公路上有許多車輛，不能證明測得之車輛係由受
    處分人駕駛，可能係其他車輛超速，受處分人車輛並未超速
    ，爰依法提出異議云云
三、按汽車行駛高速公路應依速限標誌指示，高速公路交通管制
    規則第五條第一項前段定有明文。而汽車行駛於高速公路而
    不遵管制之規定者，處汽車駕駛人3000元以上6000元以下罰
    鍰並記違規點數1點，道路交通管理處罰條例第33條第1項及
    第63條第1項第1款亦有處罰規定。
四、經查：
  (一)受處分人駕駛上開汽車於前揭時地違規超速行駛情節，業據
    證人即掣單舉發之員警賴恆助到庭結證：「當時我拿測速槍
    鎖定受處分人的車子，該路段是下坡路段，有點彎道，我持
    測速槍在下坡路段往上坡瞄準超速違規車輛」、「（問：是
    否會攔錯車？）不會，一次就會針對一個違規，不會有誤判
    的情形。當時瞄準的時候受處分人的車子旁邊沒有任何車輛
    ，也沒有任何車輛超越受處分人的車子，受處分人的車子是
    在外側車道，且測速槍的紅點鎖定車輛後，會顯示車速及距
    離，不會攔錯車」、「（問：執行測速勤務多久？）88年迄
    今」等語綦詳（見本院94年8月15日訊問筆錄），而當時警
    員進行測速舉發路段為下坡略有彎道路段，當時天候、光線
    及視距均良好，復據證人賴恆助證述在卷，且有當庭繪製現
    場圖可稽，警員賴恆助對於持雷射測速器取締超速違規有多
    年使用值勤經驗，且其就取締超速違規過程既已具體詳細供
    證，尚難認有何錯認超速車輛情事。
  (二)況交通警察掣單舉發違反道路交通管理處罰條例所列之違規
    事實，本質上為行政處分，係公務員基於職務上之權力，依
    法就特定之具體事件所為之具公法上效果之單方面行政行為
    ，基於公務員為公法上行為具有公信力之原則，該行政行為
    當可被推定為真正，其據以依法處分之事實認定亦為正確無
    誤。本此公信原則，乃立法者賦予行政機關制定違反道路交
    通事件統一裁罰標準及處理細則，使勤務警員得當機處分（
    如該細則第23條）以達其維護交通秩序、安全之行政目的，
    反之，若謂公務員一切行政行為均需預留證據以實其說，則
    國家行政勢必窒礙難行，據此，刑事訴訟法就犯罪證據有關
    之規定中與屬行政秩序罰之交通違規裁罰本質不合之部分，
    自不在準用之列。從而，受處分人既未就執勤警員之舉發有
    誤提出相關證據以供調查審酌，且查無任何證據足資證明其
    有捏造事實違法取締之情事，則執勤警員本其維護交通秩序
    、安全職責所為之舉發，自應受到合法、正確之推定。受處
    分人空言辯稱並未超速云云，不足採信。
  (三)受處分人復指摘員警當時攔停方式不當云云，惟據證人賴恆
    助證述：「我測到受處分人的車子超速後，受處分人的車子
    剛好要下環東大道南港交流道，我就下車攔停該車並向受處
    分人索取駕照、行照，並開單告發，當時也有給受處分人看
    測速的距離及車速」等語，受處分人亦自承當時行經外側車
    道，欲駛往匝道下交流道等語（見94年7月29日訊問筆錄）
    ，難認本件員警攔停舉發程序有何失當。至違規車輛遭警攔
    停，受處分人自可斟酌當時行車狀況，確認行車安全無虞後
    停靠路邊接受檢查，尚難以受處分人見警攔停即緊急煞車，
    遽認警員攔停方式不當而主張本件舉發不合程序，併予敘明
    。
五、從而，原處分機關依前揭道路交通管理處罰條例第33條第1
    項、第63條第1項第1款、違反道路交通管理事件統一裁罰標
    準表之規定，裁處受處分人罰鍰3000元，並記違規點數1點
    ，核無違誤，本件受處分人之異議為無理由，自應將其異議
    駁回。
據上論斷，應依道路交通案件處理辦法第19條，裁定如主文。
中　　華　　民　　國　　94　　年　　8 　　月　　16　　日
　　　　　　　　　　　　　　　交通法庭法　官  胡宏文
以上正本證明與原本無異
如不服本裁定應於送達後5日內向本院提出抗告狀
      　　　　　　　　　　　　        書記官　劉穗筠
中　　華　　民　　國　　94　　年　　8　 　月　　17　　日
